【裁判字號】    89,訴,1300
【裁判日期】    890703
【裁判案由】    偽造文書
【裁判全文】
台灣台中地方法院刑事判決                        八十九年度訴字第一三○○號
    公  訴  人  台灣台中地方法院檢察署檢察官
    被      告  甲○○
右列被告因偽造文書等案件，經檢察官提起公訴（八十九年度偵字第六七一四號），
本院判決如左︰
    主      文
甲○○連續意圖為自己不法之所有，以詐術使人將本人之物交付，處有期徒刑壹年，
緩刑伍年。
    事      實
一、甲○○因其所經營之金永科技有限公司經營不善，缺乏現金週轉，竟意圖為自己
    不法之所有，自任會首，佯約康清溪（榮成）、黃碧芬（忻邦）、李素枝（三都
    李小姐）、乙○○參加其所招組之互助會，甲○○則虛列陳錫欽（水電陳先生）
    、蘇玉輝（裝璜阿輝）、何國祥、楊政軒、陳伯隸、曾松茂、李盛鳴等人之名義
    入會，連同會首計十二名，自民國八十八年四月二十五日起，至八十九年三月二
    十五日止，每會二萬元，採內標制，於每月的二十五日二十時許，在台中市○○
    街四九三之一號金永科技有公司開標。康清溪、黃碧芬、李素枝、乙○○等人不
    知有虛列會員之情形，同意入會，甲○○即趁各會員因無暇到場參與開標之機會
    ，未實際進行開標，即以虛列之會員，冒名得標，致康清溪等四人因而陷於錯誤
    ，按期交付會款予甲○○。甲○○即基於概括之犯意，施用上開詐術，連續於：
    (一)八十八年四月二十五日，以會首身分，向康清溪等四人計詐得八萬元。(二)八十
    八年五月二十五日，冒虛列會員陳錫欽之名義，以三千元得標，計詐得六萬八千
    元。(三)八十八年六月二十五日，冒虛列會員蘇玉輝之名義，以三千二百元得標，
    計詐得六萬七千二百元。(四)八十八年七月二十五日，冒虛列會員何國祥之名義，
    以三千元得標，計詐得六萬八千元。(五)八十八年八月二十五日，冒虛列會員楊政
    軒之名義，以三千二百元得標，計詐得六萬七千二百元。(六)八十八年九月二十五
    日，冒虛列會員陳伯隸之名義，以三千二百元得標，計詐得六萬七千二百元。合
    計共詐取四十一萬七千六百元。嗣乙○○於八十八年十月二十五日，以三千五百
    元得標，甲○○即簽發面額二十萬二千五百元之合會金支票予乙○○，惟屆期未
    獲兌現，乙○○方循線得知上情。
二、案經乙○○訴由台灣台中地方法院檢察署檢察官偵查起訴。
    理      由
一、右揭事實，業據被告甲○○於本院審理時坦承不諱，核與告訴人乙○○之指述及
    證人蘇玉輝、何國祥及陳伯隸等人證述之情節相符，並有互助會簿一份在卷可憑
    ，事證明確，被告之犯行洵堪認定。
二核被告所為，係犯刑法第三百三十九條第一項之詐欺取財罪。其每一次之詐欺行
    為，使實際入會之各活會會員陷於錯誤而交付會款，係觸犯數詐欺罪名，屬想像
    競合犯，應從一詐欺罪處斷。被告先後多次之詐欺行為，時間緊接，犯罪構成要
    件相同，顯係基於概括犯意反覆實施，為連續犯，應以一罪論，並加重其刑。爰
    審酌被告尚無犯罪前科之品性（參卷附台灣台中地方法院檢察署刑案資料查註紀
    錄表及台灣高等法院被告全國前案紀錄表）、犯罪之動機、手段、詐欺所得數額
    、所生損害及坦承行之犯後態度等一切情狀，量處如主文所示之刑。又被告前未
    曾受有期徒刑以上刑之宣告，有上開各紀錄表可按，其因一時失慮，偶罹刑典，
    事後已坦承犯行，深具悔意，且已與被害人和解賠償損害（參卷附和解書），經
    此偵審程序及刑之宣告後，應知戒慎，信無再犯之虞，本院因認所宣告之刑以暫
    不執行為適當，併予宣告緩刑五年，用啟自新。
三、公訴意旨另以：被告連續假冒蘇玉輝、何國祥、楊政軒、陳伯隸等人之名義，偽
    造標單之私文書，行使參予投標，因認被告亦涉有刑法第二百十六條第二百十
    條之行使偽造私文書罪嫌。惟訊據被告堅決否認偽造文書，辯稱：因開標時，會
    員均未到場，無須現場開標，故未偽造標單等語。經查：告訴人到庭陳稱：「我
    們都是電話聯，沒有現場開標，也沒有寫標單」等語，足見被告所辯應可採信，
    此外，復查無其他積極證據足資證明被告有偽造標單之犯行，則此部分之犯行即
    屬不能證明，惟公訴人認與前揭有罪部分有牽連犯裁判上一罪之關係，爰不另為
    無罪之諭知，併此敘明。
四據上論斷，應依刑事訴訟法第二百九十九條第一項前段，刑法第五十六條、第三
    百三十九條第一項、第五十五條、第七十四條第一款，罰金罰鍰提高標準條例第
    一條前段、第二條，判決如主文。
中      華      民      國    八十九    年      七      月      三      日
                                      法  官  張恩賜
右正本證明與原本無異。
如不服本判決，應於送達後十日內，向本院提出上訴狀，上訴於台灣高等法院台中分
院（須附繕本）。
                                      書記官
中      華      民      國    八十九    年      七      月      三      日
附錄論罪科刑之法條︰
刑法第三百三十九條第一項︰意圖為自己或第三人不法之所有，以詐術使人將本人或
第三人之物交付者，處五年以下有期徒刑拘役或科或併科一千元以下罰金。


司法院資訊處製作；財團法人民間司法改革基金會備份。
